【裁判字號】    90,訴,454
【裁判日期】    900413
【裁判案由】    給付工程款
【裁判全文】
臺灣臺中地方法院民事判決  九十年度訴字第四五四號
    原      告  東元電機股份有限公司
    法定代理人  丙○○
    訴訟代理人  甲○○
    被      告  乙○○
右當事人間請求給付工程款事件，本院判決如左：
    主      文
被告應給付原告新台幣伍佰萬元及自民國八十九年十月十七日起至清償日止，按年息
百分之五計算之利息。
訴訟費用由被告負擔。
    事      實
甲、原告方面：
  一、聲明：如主文所示。
  二、陳述：
    （一）被告於民國八十九年十月九日與原告簽訂工程合約，雙方約定於簽約時由
          原告給付被告新台幣（下同）五百萬元作為履約保證金，原告業經依約給
          付，但被告應於八十九年十月十六日退還系爭款項，惟到期竟避不見面，
          迭經原告催討無效，爰依本件承攬契約第七條第一項前段之規定，請求被
          告負償還責任。
    （二）當初支票是以被告為受款人之禁止背書轉讓之平行線支票，第三人佟振孝
          當場出具被告之授權書，原告才將支票交與佟振孝。
  三、證據：提出工程合約書影本一份、支票影本一份、委任書影本一份等物。
乙、被告方面：
  一、聲明：原告之訴駁回。
  二、陳述：
    （一）系爭款項已交由第三人胡全福，實際上是第三人佟振孝要求被告書立授權
          書並交付印章，以代理與原告公司簽約，原告公司交付之支票，亦係以被
          告為受款人，事後支票存入被告戶頭，領得款項，再交付與胡全幅，工程
          合約內容被告並不清楚，只是充當人頭，當初胡全福告訴被告只要簽名即
          可，工程部分他們會負責施作。
    （二）委任書上之名字是被告所簽，其餘均是佟振孝所製作，合約書上之印章亦
          是被告所交與。
    理      由
一、本件原告起訴主張：被告於八十九年十月九日與原告簽訂工程合約，雙方約定於
    簽約時由原告給付五百萬元作為履約保證金，原告業經依約給付，但被告應於八
    十九年十月十六日退還系爭款項，惟被告屆期即避不見面，迭經原告催討無效，
    爰依本件承攬契約第七條第一項前段之規定，請求被告負償還責任。被告則以當
    初係第三人佟振孝要求被告擔任人頭，出具授權書，並交付印章，以被告名義與
    原告公司簽約，系爭款項原告係以被告為受款人之支票給付，被告經存入帳戶提
    領後，即交與第三人胡全福，事先約定被告僅是充當人頭，實際施作由佟振孝等
    人負責等語，資以為辯。
二、原告主張被告於八十九年十月九日與原告簽訂系爭工程合約，原告依約繳付五百
    萬元之履約保證金與被告收受等情，業據提出工程合約書影本一份、支票影本一
    份、委任書影本一份等物為證，而被告亦不爭執，惟辯稱：係應佟振孝之邀，充
    當人頭，取得之五百萬元款項則交由胡全福等語。經查：被告事先即已知悉擔任
    契約名義人之事，並且出具授權書及交付印章與佟振孝，出面與原告訂立系爭工
    程合約，原告在確認佟振孝受有被告之委任後，始與佟振孝簽立系爭合約書，則
    不論被告對於合約內容知悉與否，佟振孝前開合法有效之代理行為，系爭工程合
    約均已有效存在於原告與被告之間，是以，被告既為契約當事人，自應擔負契約
    義務，要無疑義；又依據系爭工程合約第七條第一項前段之約定：「乙方於簽訂
    本合約時，得依本合約繳付新台幣五百萬元正於甲方，甲方應於八十九年十月十
    六日依本合約載明之轉換合約方式完成雙方議定之協議並無息退還乙方押標金新
    台幣五百萬元整。」，此有系爭工程合約書在卷為憑，被告依約收受五百萬元之
    履約保證金，在原告履約後，被告即應依系爭契約第七條第一項前段之規定返還
    五百萬元之保證金，至於被告取得系爭款項後，交付與何人，係屬被告與第三人
    間之約定問題，被告與原告間之工程合約既屬有效，而原告業經交付履約保證金
    並履行契約義務，則被告自應負有返還前開保證金之義務，是以，原告主張，自
    堪信為真，被告所辯，尚難資為免除契約義務之事由。至於被告因本件契約所受
    之損害，係屬被告與佟振孝、胡全福間之協議事項，被告應另向佟振孝、胡全福
    等人進行追償，附此敘明。
三、從而，原告依系爭工程契約第七條第一項前段，請求被告給付伍佰萬元及自八十
    九年十月十七日起至清償日止，按年息百分之五計算之利息，為有理由，應予准
    許。
四、據上論結，本件原告之訴為有理由，依民事訴訟法第七十八條，判決如主文。
中      華      民      國    九十      年      四      月     十三     日
                              臺灣臺中地方法院民事第一庭
~B法      官  巫淑芳
右為正本係照原本作成。
如對本判決上訴，須於判決送達後廿日內向本院提出上訴狀
中      華      民      國    九十      年      四      月     十八     日
~B書 記 官


司法院資訊處製作；財團法人民間司法改革基金會備份。
